【裁判字號】    90,交上訴,731
【裁判日期】    900731
【裁判案由】    公共危險等
【裁判全文】
臺灣高等法院臺南分院刑事判決          九十年度交上訴字第七三一號      潛
      即  被  告
      上  訴  人  乙  ○  ○
      選任辯護人  林  昆  
右列上訴人因公共危險等案件，不服臺灣臺南地方法院九十年度交訴字第一○六號中
華民國九十年三月二十九日第一審判決（起訴案號：臺灣臺南地方法院檢察署九十年
度偵字第八三六號），提起上訴，本院判決如左：
      主      文
原判決撤銷。
乙○○駕駛動力交通工具肇事，致人受傷而逃逸，累犯，處有期徒刑陸月，如易科罰
金以佰元折算壹日。
      事      實
一、乙○○曾於民國（下同）八十七年間因賭博罪，經臺灣臺南地方法院處有期徒刑
    六月確定，已於八十八年五月二十五日易科罰金執行完畢，猶不知悔改，復於八
    十九年十月八日十七時二十分許，駕駛ＵＦ─○六三六號自小客車，沿台南市○
    ○路由東向西行駛，行經台南市○○路與育平路口正欲左轉時，不慎撞及亦行經
    該路口由甲○○所騎乘ＳＸＩ─七七二號輕機車，致甲○○人車倒地，甲○○並
    受有右手腕刺傷及多處擦傷等傷害（傷害部分已據撤回告訴）；乙○○竟於駕車
    肇事致人受傷後，未報警且未下車查看，旋即駕車逃逸。惟因所駕駛自小客車之
    車牌遺留在現場，經警前往乙○○住處查訪時，乙○○為避免肇事逃逸之法律責
    任，而以電話聯繫林山河出面頂替，林山河亦明知乙○○係真正駕車肇事逃逸之
    人，意圖使乙○○隱避，於同日二十時十分許，在台南市交通隊接受訊間時供承
    伊係開車肇事之人等語，藉以頂替乙○○之公共危險罪嫌，致影響司法機關犯罪
    偵查工作之進行。嗣經檢察官以八十九年度偵字第一三四一一號偵查林山河涉嫌
    公共危險罪嫌時，林山河方覺事態嚴重，遂於八十九年十二月十九日向檢察官自
    首上開頂替之犯行，始查知上情（林山河意圖使犯人隱避而頂替部分，業經判處
    拘役貳拾玖日確定）。
二、案經林山河向自首及臺灣臺南地方法院檢察署檢察官自動檢舉偵查起訴。
      理      由
一、訊據上訴人即被告乙○○矢口否認有肇事致人受傷逃逸犯行，辯稱：伊係停於路
    口為被害人所撞，非伊去撞被害人，當時有問對方有沒有怎樣，才離開等語。
二、前揭車禍事實，業據被告於原審坦承不諱，並經林山河於偵查中供承在卷，又被
    告於駕車肇事後隨即逃逸等情，亦經被害人甲○○於警訊指稱：「我直行至路口
    中央時，對方忽然就向我左方作左轉撞擊我車左側，才致我人車倒地」、「我因
    見對方逃逸後，在現場檢到對方車牌號碼一塊及一塊賓士標示牌，所以才向警方
    報案處理，而我留於現場等到警方到達處理時，我有主動向警方表示駕車發生肇
    事」，嗣於偵查中指稱：「對方撞到我的時候，就直接開走，沒有停下來，現場
    有遺落車牌，路人幫我報案」等語綦詳，復有道路交通事故調查報告表一紙、照
    片十二幀在卷足憑，被害人甲○○受有上開傷害，有國立成功大學醫學院附設醫
    院診斷證明書在卷可稽。被告雖於本院審理時翻異前供，改稱：伊係停於路口為
    被害人所撞，非伊去撞被害人等語，核與上開事證不符，且案發時被害人係駕駛
    輕機車，被告係駕駛賓士小客車，有照片可參，如被害人輕機車撞擊被告賓士小
    客車，以被害人警訊所言車速三十公里，被告賓士小客車怎會車牌號碼一塊及一
    塊賓士標示牌掉落、前車頭撞凹損，造成大損害，是被告所辯非其駕車肇事，不
    足採信。另被告辯稱：當時有問對方有沒有怎樣，才離開等語，然依被害人甲○
    ○於警訊及偵查中之指訴，被告顯然駕車肇事後隨即逃逸，又被告駕駛之賓士小
    客車於肇事時掉落車牌號碼一塊及一塊賓士標示牌，業如前述，被告如有停車而
    未逃逸，豈會遺落車牌於現場，為被害人拾起託路人報案，並循車牌號碼始查到
    被告肇事（被告事先叫林山河出面頂替），至於被害人於警訊時雖一度證稱：肇
    事者有停車，並問我有無怎樣，我有回答說沒有怎樣等語，然被害人於偵查中已
    供稱：到交通隊時候，我看到翁議員叫我說『要跟警察說他有停車看，我有沒有
    怎樣』等語，是被害人於警訊所述：被告有下車問有沒有怎樣等語，乃被告託翁
    議員所為勾串之詞，難認為真實，自應以其未勾串之前之警訊及偵查中之供述，
    較為可採，被害人於本院再供稱：被告有停車問有沒有怎樣等語，則係被害人與
    被告和解後，事後迴護被告之詞，不足採信，是被告所辯：當時有問對方有沒有
    怎樣，才離開等語，純係卸責之詞，要難採信。本件事證明確，被告犯行堪以認
    定。
三、核被告所為，係犯刑法第一百八十五條之四之駕駛動力交通工具肇事，致人受傷
    而逃逸罪。被告曾於八十七年間因賭博罪，經原審處有期徒刑六月，已於八十八
    年五月二十五日易科罰金執行完畢，有刑案資料查註紀錄表在卷可稽，於五年內
    再犯本件有期徒刑以上之罪，為累犯，依刑法第四十七條規定加重其刑。
四、原審以被告罪證明確，因予論罪科刑，固非無見；惟查被告犯罪後已與被害人成
    立民事和解，被害人對於車禍之傷害，已撤回告訴，表明不予追究之意，上訴意
    旨，否認犯罪，固無可取，惟其指摘原判決量處有期徒刑九月過重，則有理由，
    自應由本院撤銷改判之。爰審酌被告素行、犯罪之動機、手段、於車禍肇事後逃
    逸，及犯後坦承犯行，與被害人達成民事和解，賠償被害人，為被害人撤回告訴
    等一切情狀，量處有期徒刑六月，以示懲儆。查刑法第四十一條業經九十年一月
    四日修正，於同年一月十日公布，將得易科罰金之適用範圍擴大為最重本刑五年
    以下有期徒刑之罪，被告所犯本罪為最重本刑五年以下有期徒刑之罪，依刑法第
    二條第一項規定，自得適用刑法第四十一條規定，諭知被告如易科罰金以三百元
    折算一日之標準。
五、據上論斷，應依刑事訴訟法第三百六十九條第一項前段、第三百六十四條、第二
    百九十九條第一項前段，刑法第二條第一項、第一百八十五條之四、第四十七條
    、第四十一條，罰金罰鍰提高標準條例第二條，判決如主文。
本案經檢察官林炎昇到庭執行職務。
中  華  民  國      九  十      年        七        月      三十一      日
                                臺灣高等法院臺南分院刑事第五庭
                                    審判長法官  茆    臺    雲
                                          法官  李    文    福
                                          法官  蔡    長    林
右正本證明與原本無異。
如不服本判決，應於判決送達後十日內向本院提出上訴狀，其未敘述理由者並應於提
出上訴狀後十日內向本院補提理由書（應附繕本）。
                                    法院書記官  李    培    薇
中  華  民  國      九  十      年        八        月        一        日
附錄本案論罪科刑法條全文：
刑法第一百八十五條之四：
  駕駛動力交通工具肇事，致人死傷而逃逸者，處六月以上五年以下有期徒刑。


司法院資訊處製作；財團法人民間司法改革基金會備份。
